【裁判字號】    99,上訴,547
【裁判日期】    990415
【裁判案由】    毒品危害防制條例
【裁判全文】
臺灣高等法院臺中分院刑事判決         99年度上訴字第547號
上  訴  人
即  被  告  乙○○
上列上訴人因毒品危害防制條例案件，不服臺灣臺中地方法院99
年度訴字第424號中華民國99年2月2日第一審判決（起訴案號：
臺灣臺中地方法院檢察署98年度毒偵字第4791號），提起上訴，
本院判決如下：
    主  文
原判決撤銷。
乙○○施用第一級毒品，累犯，處有期徒刑柒月。扣案之注射針
筒貳支沒收；又施用第二級毒品，累犯，處有期徒刑月。扣案
之第二級毒品甲基安非他命壹包（含袋毛重壹點參公克）沒收銷
燬之。應執行有期徒刑捌月。扣案之第二級毒品甲基安非他命壹
包（含袋毛重壹點參公克）沒收銷燬之；扣案之注射針筒貳支沒
收。
    犯罪事實及理由
一、本件犯罪事實如下：
  (一)乙○○前因施用毒品案件，經臺灣彰化地方法院檢察署檢察
    官提起公訴並聲請強制戒治，強制戒治部分於民國92年6月
    21日執行完畢釋放。而起訴部分則經臺灣彰化地方法院（下
    稱彰化地院）以91年度訴字第74號判處有期徒刑9月、8月，
    定應執行有期徒刑1年4月確定。又因施用毒品案件，經臺灣
    臺中地方法院以92年度訴字第784號判處有期徒刑7月、1年
    ，定應執行有期徒刑1年6月確定，上揭案件接續執行，並於
    94 年2月2日因縮短刑期假釋出監付保護管束。惟於假釋期
    間，復因竊盜案件，經臺灣彰化地方法院以94年度簡字第
    162 號判處有期徒刑4月確定，並撤銷前開之假釋，入監接
    續執行殘刑，其後又因施用毒品案件，經臺灣彰化地方法院
    以95年度訴緝字第1號判處有期徒刑1年2月、8月，定應執行
    刑1年8月確定，再因妨害自由案件，經臺灣彰化地方法院以
    94 年度訴字第1446號判處有期徒刑1年6月，上開竊盜、施
    用毒品及妨害自由案件接續執行後經減刑，嗣於97年8月21
    日縮刑期滿執行完畢。詎仍不思戒絕毒品，復基於施用第一
    級毒品海洛因之犯意，於98年12月9日下午9時許，在其位於
    臺中縣大肚鄉○○村○○路163號住處內，以將毒品海洛因
    摻水置於針筒內注射血管之方式，施用第一級毒品海洛因1
    次；另基於施用第二級毒品甲基安非他命之犯意，於98年12
    月9日下午11時許，於上址住處內，以將毒品甲基安非他命
    置入玻璃球內，點火在下方燒烤，吸食產生煙霧之方式，施
    用第二級毒品甲基安非他命1次。因乙○○施用前曾告知其
    母親甲○○報警，甲○○於發現乙○○施用上開毒品後昏倒
    ，隨即依乙○○之交待報警，警方接獲甲○○之報案後於98
    年12月10日凌晨0時35分許，前往上址查獲，並扣得第二級
    毒品甲基安非他命1包（含袋重1.3公克）及其所有供施用第
    一級毒品海洛因所用注射針筒2支。
  (二)案經臺中縣警察局烏日分局報告臺灣臺中地方法院檢察署檢
    察官偵查起訴。
二、認定本案犯罪事實所依憑之證據名稱：
  (1)被告乙○○於偵查中、原審及本院審理時之自白。
  (2)詮昕科技股份有限公司出具之濫用藥物尿液檢驗報告1紙。
  (3)扣案之第二級毒品甲基安非他命1包（含袋重1.3公克）、注
    射針筒2支。
  (4)臺灣高等法院被告全國前案紀錄表（被告之素行及累犯之認
    定）。
  (5)甲○○之警詢報案筆錄（見警卷第7頁）、甲○○於本院審
    理時證稱：「（審判長問：你為何會去派出所報案？）因為
    被告吸毒昏倒在家裡，我本來不忍心報案的，因為被告之前
    有叫我幫他報案，所以那次我才會去派出所。」等語（見本
    院卷第41頁），是本件被告乙○○施用上開毒品以及自首等
    情均堪認定。
三、按92年7月9日新修正之毒品危害防制條例刪除2犯及3犯之規
    定，而將施用毒品者區分為「初犯」、「五年內再犯」及「
    五年後再犯」，其中祇於「初犯」及「五年後再犯」2種情
    形，有其追訴條件之限制，即修正後該條例第20條第3項「
    五年後再犯」之解釋，應限該施用毒品者於觀察、勒戒或強
    制戒治執行完畢釋放後，5年內均未再有任何施用毒品之行
    為，始得認前所實施之觀察、勒戒或強制戒治程序已足以遮
    斷毒癮而收戒除成效，而得於5年後再犯時適用「初犯」之
    規定，重行觀察、勒戒等程序，反之，倘被告於前次觀察、
    勒戒或強制戒治執行完畢釋放後，5年內有再度施用毒品之
    行為，縱其嗣後再犯施用毒品行為係於前次觀察、勒戒或強
    制戒治執行完畢釋放後之5年後始發生，惟距前次施用毒品
    時間之間隔若未逾5年，仍應認屬同條例第23條第2項「五年
    內再犯」之範疇，應逕予起訴，此有最高法院95年度第7次
    刑事庭會議決議、95年度臺上字第517、1071號判決、95年
    度臺非字第59、65、83號判決、本院94年度上訴字第2231、
    2405號判決及臺灣高等法院臺南分院95年度上更(一)字第84號
    判決意旨可資參照。本件被告乙○○前因施用毒品案件，經
    送執行觀察、勒戒後，因認有繼續施用毒品傾向，再經檢察
    官聲請彰化地院裁定令入戒治處所施以強制戒治，嗣於92年
    6月21日執行完畢釋放，詎其於5年內復因施用毒品案件，經
    彰化地院於95年1月25日，以95年度訴緝字第1號判處有期徒
    刑1年2月、8月，定應執行刑1年8月確定，此有臺灣高等法
    院被告前案紀錄表及臺灣臺中地方法院檢察署刑案資料查註
    紀錄表各1份在卷可按，揆諸前揭說明，本件被告施用毒品
    犯行，即與5年後再犯之情形有別，自應予依法論科。又被
    告前有如事實欄之犯罪紀錄，並經有期徒刑執行完畢，有被
    告全國前案紀錄表在卷可稽，五年以內再故意犯有期徒刑以
    上之本件二罪，均應依累犯之規定加重其刑。又被告乙○○
    係主動請求母親甲○○報警，業據證人甲○○到庭證述明確
    。被告乙○○顯係對於未發覺之罪自首而受裁判，依刑法第
    62 條前段規定減輕其刑，並先加後減。
四、原審認被告乙○○施用第一級毒品及第二級毒品均罪證明確
    ，予以論罪科刑，固非無見，惟被告乙○○係自首接受裁判
    ，業經詳述如上，原審判決未及審酌，尚有未洽，且於主文
    欄就施用第二級毒品部分，亦漏載「累犯」字樣，復有不
    當，被告乙○○亦執其係自首指摘原判決未及審酌顯有不當
    ，即有理由，自應由本院將原判決予以撤銷改判。爰審酌被
    告有多次犯罪前科之品性（參卷附臺灣高等法院被告前案紀
    錄表），前已因施用毒品經送觀察、勒戒及強制戒治，仍無
    視於毒品對於自身健康之戕害及國家對於杜絕毒品犯罪之禁
    令，再次施用毒品，惟已坦承犯行，犯後態度良好等一切情
    狀，量處如主文第2項所示之刑，並定其應執行之刑，扣案
    之注射針筒貳支係被告施用第一級毒品所用之物，應依刑法
    第38條第1項第2款宣告沒收，扣案之第二級毒品甲基安非他
    命壹包（含袋毛重壹點參公克），係第二級毒品應依毒品危
    害防制條例第18條第1項前段之規定宣告沒收銷燬。
四、據上論斷，應依刑事訴訟法第369第1項前段、第364條、第
    299條第1項前段，毒品危害防制條例第10條第1項、第2項、
    第18條第1項前段，刑法第11條、第47條第1項、第62條前段
    、第51條第5款、第38條第1項第2款，判決如主文。
本案經檢察官丙○○到庭執行職務。
中    華    民    國    99    年    4     月    15    日
            刑事第二庭    審判長法  官  李  璋  鵬
                                法  官  胡  森  田
                                法  官  胡  忠  文
以上正本證明與原本無異。
施用第一級毒品部分得上訴
施用第二級毒品部分不得上訴
如不服本判決應於收受送達後10日內向本院提出上訴書狀，其未
敘述上訴之理由者，並得於提起上訴後10日內向本院補提理由書
（均須按他造當事人之人數附繕本）「切勿逕送上級法院」。
                                書記官  廖  家  莉
中    華    民    國    99    年    4     月    15    日
附錄論罪科刑法條
毒品危害防制條例第10條第1項：
施用第一級毒品者，處6月以上5年以下有期徒刑。
施用第二級毒品者，處3年以下有期徒刑。

司法院資訊處製作；財團法人民間司法改革基金會備份。
